臺灣士林地方法院民事判決　　　　　　 94年度重訴字第303號
原　　　告　　九盟企業股份有限公司
法定代理人　　甲○○
訴訟代理人　　陳鼎正律師
被　　　告　　德商唐納森有限公司台灣分公司
法定代理人　　戊○○
訴訟代理人　　林元祥律師
受告知訴訟人　丁○○
上列當事人間請求損害賠償事件，本院於96年9 月21日言詞辯論
終結，判決如下：
    主  文
原告之訴及假執行之聲請均駁回。
訴訟費用由原告負擔。
    事  實  及  理  由
甲、程序方面
    被告因認其前總經理即承辦本件與原告間買賣契約之丁○○
    ，就本件於被告敗訴時將有法律上之利害關係，故依民事訴
    訟法第65條、第66條聲請對丁○○為訴訟告知，經核與法並
    無不合，爰將訴訟告知於丁○○，合先敘明。
乙、實體方面
一、原告起訴主張：原告於民國94年4月間向被告採購機型HRS-L
    15000S之乾燥機3 台，約明在台組裝，約定每台價金90,000
    歐元，合計270,000 歐元，因出貨後機具保養等工作係由原
    告進行，故由被告代丙○○協同原告法定代理人甲○○另經
    營之訴外人TONGYON COMPRESSED AIR SYSTEM CO.,LTD （通
    勻空壓系統有限公司，下稱通勻公司）出面向錸德科技股份
    有限公司（下稱錸德公司）洽談，幾經斡旋，於94年5 月初
    錸德公司同意以3 台機共美金549,999.9 元向被告購買，訂
    於94年9 月30日交貨，錸德公司並向通勻公司傳真正式訂購
    單，惟被告竟事後反悔，欲片面提高售價，原告無法同意，
    並發存證信函請被告確實答覆，惟被告置之不理，通勻公司
    見無法如期交貨，遂與原告解約，另尋貨源交付錸德公司，
    故被告嗣再給付亦對原告無利益可言，原告遂解除與被告之
    買賣契約，並因而受有兩者差價新台幣6,335,969 元（美金
    549,999.9 元x31.23-270,000歐元x40.15= 新台幣6,335,96
    9 元）預期利益之損失，是以，原告自得請求被告賠償前揭
    預期利益之損失新台幣6,335,969 元（以上部分下稱錸德案
    ）。又原告於94年4 月22日另向被告採購吸附式乾燥機乙台
    ，型號為HRS-L 1350S ，約定價金為新台幣1,100,000 元，
    應於94年6 月20日交貨，原告並委託通雲企業股份有限公司
    （下稱通雲公司）出面議價轉售鴻海精密工業股份有限公司
    （下稱鴻海公司），售價為新台幣1,680,000 元，約定94年
    6 月30日交貨，嗣通雲公司見無法如期交貨，遂與原告解約
    ，因被告遲延給付，原告亦與被告解除買賣契約，因而受有
    兩者差額新台幣580,000 元預期利益之損失，是以，原告自
    得向被告請求賠償該損失新台幣580,000 元（此部分下稱鴻
    海案）等語。並聲明：(一)被告應給付原告新台幣6,915,969
    元，及其中新台幣6,335,969 元自起訴狀繕本送達翌日起，
    其餘新台幣580,000 元自94年11月15日起，均至清償日止，
    按週年利率5%計算之利息。(二)願供擔保請准宣告假執行。
二、被告則辯稱：原告主張之錸德案，並無被告正式之報價文件
    ，兩造亦未訂定買賣契約書，尚難認有買賣關係，且原告係
    先向被告訂貨後才找買主，顯與常情不符，又原證2 訂購單
    未據通勻公司簽署，亦難確認其與錸德公司已成立買賣關係
    ，且通勻公司與錸德公司之買賣關係，與原告並無關係，何
    以通勻公司向原告解約將致原告受損害，均未據原告舉證證
    明，且原告稱被告未交貨後，通勻公司已另購買荷蘭國製乾
    燥機對錸德公司履行契約，亦無債務不履行可言。又原告主
    張之鴻海案，該富士康科技集團並非下單予原告，而是下單
    給通雲公司，原告並未舉證證明其與通雲公司間有何種契約
    關係，鴻海公司縱已解約，對原告有何損害可言？至於證人
    丁○○，雖為被告前任總經理，但原亦為通雲公司之副總經
    理，且因任職期間從事不利於被告之事，所證有所偏頗，而
    證人丙○○即原告法定代理人之配偶，且其經營之通雲公司
    與原告間本屬關係企業，是其所證自不可採。又被告並未在
    台組裝乾燥機，亦未同意由興立行組裝，證人丁○○若同意
    出售在台組裝之乾燥機，則已逾越被告總公司之授權，其未
    經被告承認，契約亦屬無效。且此約定買賣在台組裝之乾燥
    機，應屬給付不能，縱有買賣契約，亦屬無效等語。並聲明
    ：(一)駁回原告之訴及假執行之聲請。(二)如受不利判決，願供
    擔保請准免為假執行。
三、本件之爭點：(一)原告主張錸德案因被告遲延給付而解約，造
    成其預期利益之損失新台幣6,335,969 元，是否有理由？(二)
    原告主張鴻海案因被告遲延給付而解約，造成其預期利益之
    損失新台幣58萬元，是否有理由？
四、本院得心證之理由：
  (一)原告主張其於94年4 月間向被告採購機型HRS-L 15000S之乾
    燥機3 台，業由被告之總經理丁○○代表承諾以每台90,000
    歐元出售，又通勻公司與錸德公司洽談出售之「HJKL空壓整
    合外部加熱式乾燥機HRS-L 15000S」3 台，錸德公司業出具
    94年5 月11日訂購單予通勻公司，承諾以3 台機共美金549,
    999.9 元之價格購買，並訂於94年9 月30日交貨，惟被告事
    後否認前揭售價，經原告於94年6 月30日以存證信函催告後
    ，並於94年8 月16日解除與被告間之買賣契約等情，業據原
    告提出丁○○所發之電子郵件（原證1） 、錸德公司訂購單
    （原證2） 、原告94年6 月30日桃園成功路郵局第01565 號
    存證信函（原證3） 、原告94年8 月16日桃園府前21支郵局
    第1988號存證信函（原證9） 為證，並舉出證人即被告前總
    經理丁○○、證人即通雲公司董事長丙○○、證人即錸德公
    司採購長乙○○分別於95年1 月6 日、3 月10日、7 月28日
    到庭證述在卷，應認屬事實。惟原告主張係其委託通勻公司
    出面向錸德公司洽談出售機型HRS-L 15000S之乾燥機3 台，
    錸德公司已同意購買，訂於94年9 月30日交貨，因被告事後
    反悔，經原告發存證信函請其確實答覆，被告仍置之不理，
    通勻公司見無法如期交貨，遂與原告解約，另尋貨源交付錸
    德公司，原告亦已解除與被告之買賣契約，致原告損失兩者
    差額新台幣6,335,969 元之預期利益云云，則為被告所否認
    。經查：
    原告固主張該HRS-L 15000S乾燥機3 台，係其委託通勻公
      司向錸德公司報價，乾燥機之利潤應歸於原告，因被告事
      後反悔，通勻公司見無法履約，故與原告終止委任契約，
      另覓貨源對錸德公司履約云云。然據證人丙○○於95年3
      月10日到庭所證，通勻公司售予錸德公司之買賣內容，除
      原告向被告訂購之乾燥機外，另需組裝向比利時國進口之
      空壓機，該組裝空壓機部分由通勻公司負責，與原告無關
      等情，有言詞辯論筆錄在卷可稽（本院卷70、71頁），顯
      見通勻公司並非僅僅將原告向被告訂購之HRS-L 15000S乾
      燥機轉售予錸德公司而已，其尚需負責採購空壓機及將該
      乾燥機與空壓機組裝起來，才能對錸德公司交貨，足見錸
      德公司94年5 月11日之訂購單，其價款美金549,999.9 元
      ，並非僅指乾燥機空機之價金，至少亦包括通勻公司組裝
      空壓機之費用。是以，原告主張該訂購單之內容係其委託
      通勻公司向錸德公司報價之結果，該差額新台幣6,335,96
      9 元係原告之預期利益云云，顯與事實不符。
    再查，因被告否認丁○○先前與原告締結之買賣契約，另
      為較高之報價，通勻公司見被告不願供貨，即以每台105,
      000 歐元之價格，改向勇日企業有限公司（下稱勇日公司
      ）購買荷蘭國製DELAIR牌之乾燥機3 台，據以組裝交予錸
      德公司等情，業經證人乙○○到庭證述在卷，並有原告提
      出之發票、匯出匯款交易憑證、信用狀單據到達通知書、
      提單（原證8） 在卷可稽。依前揭憑證所示，其中買受人
      及匯款人均記載為通勻公司，足見另向勇日公司採購乾燥
      機之相關費用、成本，均由通勻公司負擔，並非原告支付
      。若依原告之主張，通勻公司係受其所託而為乾燥機之報
      價，一旦原告無法交貨，最終責任自應歸於委任人即原告
      ，如此何以會由受任人即通勻公司反向對原告終止委任關
      係？並由通勻公司出面採購他牌乾燥機交貨？且未見通勻
      公司嗣與原告會算錸德案之收支？顯見原告主張其為委任
      人，通勻公司係受任人之關係，尚非可採。實則，於被告
      不願供貨之情形下，即見通勻公司逕自購入其他廠牌之乾
      燥機組裝完成交貨，足認錸德案之主導權實由通勻公司掌
      握，尚非原告所能置喙，自應認原告僅居於受任人之地位
      ，通勻公司始為委任人。是錸德案中縱因被告否認丁○○
      報價而生通勻公司向勇日公司採購差額之損失，受損害之
      人亦係通勻公司，而非原告。從而，原告主張係其委託通
      勻公司報價，因而受有買賣之預期利益損失云云，應認尚
      非可採。
  (二)原告主張於94年4 月22日向被告採購機型HRS-L 1350S 之吸
    附式乾燥機1 台，價金為新台幣1,100,000 元，應於94年6
    月20日交貨，業由被告總經理丁○○代表於採購單上簽署承
    諾，又通雲公司與鴻海公司洽談出售之「20Nm3/min(8.0kgf
    /cm2) 吸附式乾燥機」1 台，錸德公司已出具94年4 月2 日
    通知書予通雲公司，承諾以新台幣1,680,000 元之價格購買
    ，並訂於94年6 月30日交貨，惟被告事後否認前揭售價，經
    原告於94年6 月30日以存證信函催告後，並於94年8 月16日
    解除與被告間之買賣契約等情，業據其提出原告採購單（原
    證4） 、鴻海公司富士康科技集團營建處通知書（原證5）
    及同意取消採購之傳真文件（原證6） 、原告94年6 月30日
    桃園成功路郵局第01565 號存證信函（原證3） 、原告94年
    8 月16日桃園府前21支郵局第1988號存證信函（原證9） 為
    證，並舉證人丁○○、丙○○分別於95年1 月6 日、3 月10
    日到庭證述在卷，前揭富士康科技集團營建處通知書及傳真
    文件，另據本院函請財團法人海峽交流基金會轉大陸地區鴻
    海公司富士康科技集團營建處查證其確屬真正，有前揭基金
    會96年6 月14日海隆（法）字第0960021856號函在卷可稽（
    本院卷183 、184 頁），應認屬可採。惟原告另主張該吸附
    式乾燥機乙台，係其委託通雲公司出面議價轉售鴻海公司，
    因被告並未如期交貨，通勻公司已與原告解約，原告亦與被
    告解除買賣契約，以致損失兩者差額新台幣580,000 元之預
    期利益，自得向被告請求賠償等語，然為被告所否認。經查
    ：
    原告固主張該HRS-L 1350S 之吸附式乾燥機1 台，係其洽
      商通雲公司出面議價售予鴻海公司，乾燥機之利潤應歸於
      原告云云。然據原告所舉證人丙○○於95年3 月10日到庭
      證述，通雲公司售予鴻海公司之機器，除原告向被告訂購
      之乾燥機外，另需組裝通雲公司向美國進口之空壓機，該
      組裝空壓機部分由通雲公司負責等情，有言詞辯論筆錄在
      卷可稽（本院卷71頁）。是以，通雲公司並非僅僅將原告
      向被告訂購之HRS-L 1350S 之吸附式乾燥機轉售鴻海公司
      而已，其尚需負責採購空壓機，並將乾燥機與空壓機組裝
      起來，才能對鴻海公司交貨，足見鴻海公司94年4 月2 日
      之通知書，其買賣價金新台幣1,680,000 元，亦應包括通
      雲公司組裝空壓機之費用，並非僅指乾燥機空機之價格。
      是原告主張該通知書即為委託通雲公司向鴻海公司報價之
      結果，該差額新台幣580,000 元係原告之預期利益云云，
      自與事實不符。
    又查，原告雖主張係其委任通雲公司出面與鴻海公司訂約
      ，轉售本件HRS-L 1350S 吸附式乾燥機云云，惟證人丙○
      ○另證稱：「本件係富士康（指鴻海公司）跟我們通雲公
      司買... 空壓機部分是通雲公司處理，乾燥機是原告公司
      跟被告買，乾燥機利潤歸原告公司」等語（本院卷71頁）
      ，並未證明通雲公司有受原告委任報價之事實，反而證稱
      鴻海公司係向通雲公司採購等情，與原告之主張實相矛盾
      。再者，原告對於其與通雲公司間訂有委任契約，及通雲
      公司嗣對其終止委任關係等事實，亦未提出其他證據加以
      證明，尚難認原告之主張為可採。此外，所謂乾燥機之利
      潤，顯然亦非原告所主張之轉售差價新台幣580,000 元，
      至少應扣除空壓機之費用，業如前述，且此利潤應如何分
      配，實繫於原告究竟是對通雲公司報價，或是委託通雲公
      司報價？原告既未能舉證釐清其與通雲公司間之法律關係
      ，就其主張受有買賣之預期利益損失云云，即難遽為採信
      。
五、綜上，原告主張因被告遲延給付而致受有預期利益之損失，
    請求被告賠償新台幣6,915,969 元及遲延利息，並無理由，
    應予駁回。而原告假執行之聲請，因訴之駁回，亦失所附麗
    ，應併予駁回。
六、本件判決基礎已臻明確，兩造其餘攻防方法及訴訟資料，經
    本院審酌後，核與判決不生影響，無逐一論駁之必要，併此
    敘明。
七、本訴訟費用之依據：民事訴訟法第78條。
中　　華　　民　　國　　96　　年　　10　　月　　12　　日
                  民事第一庭  法  官  高愈杰
以上正本證明與原本無異。
如對本判決上訴，須於判決送達後20日內向本院提出上訴狀。
中　　華　　民　　國　　96　　年　　10　　月　　18　　日
                              書記官  高楚安
